臺灣高等法院高雄分院刑事判決　　　　 96年度上訴字第172號
上　訴　人　臺灣屏東地方法院檢察署檢察官
上　訴　人
即　被　告　甲○○
指定辯護人　陳炳彰　律師
上列上訴人因被告違反槍砲彈藥刀械管制條例案件，不服臺灣屏
東地方法院95年度訴字第370 號中華民國95年11月28日第一審判
決（起訴案號：臺灣屏東地方法院檢察署94年度偵字第4963號）
，提起上訴，本院判決如下：
    主  文
上訴駁回。
    事  實
一、甲○○曾因違反槍砲彈藥刀械管制條例案件及恐嚇罪，經臺
    灣屏東地方法院及臺灣高雄地方法院分別判處有期徒刑5 月
    ，併科新台幣5 萬元及有期徒刑6 月確定，並於民國94年2
    月1 日易科罰金及繳清罰金執行完畢。猶不思悔改，復未經
    許可，於94年10月5 日中午，在高雄縣林園鄉○○路○ 段18
    2 號圓林園大飯店625 號房，接受張欽賢（另由臺灣屏東地
    方法院檢察署檢察官分案偵辦）之委託，代為寄藏不具有殺
    傷力但含有「其他各式槍砲」類主要零組件「土造金屬槍管
    」、「土造金屬滑套」之改造玩具手槍1 枝（槍枝管制編號
    0000000000）、含有上開主要零組件「土造金屬槍管」之改
    造玩具手槍1 枝（槍枝管制編號0000000000號）、土造子彈
    5 顆及口徑9mm 制式子彈2 顆而非法持有之。嗣於94年10月
    5 日18時許，為警依據通訊監察結果得悉上情，因時間緊迫
    ，警方乃迅趕至上址決定逕行搜索，甲○○見警前來敲門，
    一時情急，將上述2 枝改造玩具手槍自625 號房窗戶往外丟
    ，上述2 枝改造手槍因自高處撞擊地面，以致槍身彎曲變形
    ，警方見情狀危急，破門而入，於該房間內扣得具有殺傷力
    之土造子彈5 顆（嗣因鑑驗試射2 顆，尚餘3 顆）、口徑9m
    m 制式子彈2 顆、甲○○所有之0000000000行動電話之SIM
    卡及甲○○、張雅金（另經臺灣屏東地方法院檢察署檢察官
    為不起訴處分）等2 人，另在甲○○陪同下於一樓天井扣得
    上述已摔壞之改造玩具手槍2 枝。
二、案經高雄市政府警察局三民第二分局報請臺灣屏東地方法院
    檢察署檢察官偵查起訴。
    理  由
壹、程序方面：
一、按刑事訴訟法第159 條之4 規定「除前三條之情形外，下列
    文書亦得為證據：一除顯有不可信之情況外，公務員職務上
    製作之紀錄文書、證明文書。二除顯有不可信之情況外，從
    事業務之人於業務上或通常業務過程所須製作之紀錄文書、
    證明文書。三除前二款之情形外，其他於可信之特別情況下
    所製作之文書。」，本件搜索筆錄、扣押物品目錄表、扣押
    物品清單，係公務員職務上製作之文書，經查亦無顯不可信
    之情況，上開文書應具有證據能力。
二、司法警察機關實施通訊監察時，必須合於通訊保障及監察法
    第5 條第1 項所規定之要件，且依法取得檢察官或法官所核
    發之通訊監察書，始得為之；其有同法第6 條所規定之急迫
    危險，經檢察官以口頭通知先予執行通訊監察者，亦應於24
    小時內補發通訊監察書，始符合法定程序。卷附之高雄地檢
    署通訊監察書及譯文、通訊監察光碟1 片，乃檢察官核發通
    訊監察之結果。應有證據能力。
三、本案卷附內政部警政署刑事警察局94年10月21日刑鑑字第09
    40156291號槍彈鑑定書及內政部95 年7月7 日內授警字第09
    50870950號函乃高雄市政府警察局三民第二分局警察局送請
    內政部警政署警察局針對特定具體個案所作成之鑑定文書，
    亦屬審判外之陳述。依刑事訴訟法第198 條、第208 條之規
    定，所謂鑑定乃指於刑事訴訟程序中為取得證據資料而由檢
    察官或法官指定具有特別知識經驗之鑑定人、學校、機關或
    團體，就特定之事物，以其專業知識加以分析、實驗而作判
    斷，以為偵查或審判之參考。故而，不論鑑定人或鑑定機關
    、學校、團體，均應由檢察官或法官視具體個案之需要而為
    選任，始符合刑事訴訟法第198 條、第208 條之規範本旨，
    否則所為鑑定，仍屬於傳聞證據。但對於司法警察機關調查
    中之案件，或有量大或急迫之情形，為因應實務之現實需求
    ，認為當然有鑑定之必要者，基於檢察一體原則，得由該管
    檢察長對於轄區內之案件，以事前概括選任鑑定人或囑託鑑
    定機關（團體）之方式，俾便轄區內之司法警察官、司法警
    察對於調查中之此類案件，得即時送請事前已選任之鑑定人
    或囑託之鑑定機關（團體）實施鑑定，有法務部92年9 月1
    日法檢字第0920035083號可按。而臺灣高等法院檢察署檢察
    長概括選任法務部調查局、內政部警政署刑事警察局為「槍
    彈有無殺傷力之鑑定」鑑定機關，概括選任法務部調查局、
    內政部警政署刑事警察局、國防部憲兵司令部情報處刑事鑑
    識中心為「槍彈比對鑑定」鑑定機關，有臺灣高等法院檢察
    署檢察長概括選任鑑定機關名冊可按。本件扣案槍彈有無殺
    傷力鑑定，由高雄市政府警察局刑事警察大隊送請內政部警
    政署刑事警察局鑑定，但內政部警政署刑事警察局為臺灣高
    等法院檢察署檢察長概括選任鑑定機關，所為鑑定結果，自
    有證據能力。
四、傳聞法則乃對於被告以外之人於審判外之言詞或書面陳述，
    亦即針對被告以外之人於審判外以言詞或書面所為之供述證
    據而為規範。扣案物品改造玩具手槍2 支、土造子彈5 顆係
    以物品之存在本身做為證明事實之證據；警卷所附照片3 張
    、偵查卷所附照片8 張，乃以科學、機械之方式，對於所拍
    攝內容所為忠實且正確之記錄，上開物品、照片在性質上亦
    非供述證據，無刑事訴訟法第159 條第1 項規定之適用。
貳、實體方面：
一、訊據上訴人即被告甲○○對於受友人張欽賢委託寄藏上開改
    造玩具手槍及子彈之事實供承不諱，核與證人張欽賢於原審
    法院審理中供證之情詞相符，並有扣案之改造玩具手槍2 支
    、土造子彈5 顆（因鑑驗試射2 顆，尚餘3 顆）、口徑9mm
    制式子彈2 顆可資佐證。且上開改造玩具手槍2 支，經送請
    內政部警政署鑑驗結果，認定：槍枝管制編號0000000000之
    手槍1 枝，係仿BERETTA 廠M9型半自動手槍製造之玩具手槍
    換裝土造金屬槍管及土造金屬滑套改造而成之改造手槍，槍
    身彎曲變形，致滑套、槍管無法與槍身結合，無法供擊發子
    彈使用，依現狀，認不具殺傷力，惟「土造金屬槍管」、「
    土造金屬滑套」均認定屬內政部公告槍砲彈藥「其他各式槍
    砲」類之主要零組件，亦可供組裝使用；槍枝管制號000000
    0000號之手槍1 枝，係仿BERETTA 廠92FS型半自動手槍製造
    之玩具手槍換裝土造金屬槍管改造而成之改造手槍，其滑套
    左側已斷裂且槍身彎曲變形，致滑套、槍管無法與槍身結合
    ，無法供擊發子彈使用，依現狀，認不具殺傷力，惟「土造
    金屬槍管」認定屬內政部公告槍砲彈藥「其他各式槍砲」類
    之主要零組件，亦可供組裝使用；送鑑土造子彈5 顆，採樣
    試射2 顆，均可擊發，均具殺傷力；制式口徑9mm 制式子彈
    2 顆，亦均具殺傷力等情，有內政部警政署刑事警察局94年
    10月21日刑鑑字第0940156291號槍彈鑑定書及內政部95年7
    月7 日內授警字第0950870950號函附卷可稽（見原審卷第42
    -46 、51-52 頁）。按被告之自白，非出於強暴、脅迫、利
    誘、詐欺、疲勞訊問、違法羈押或其他不當方法，且與事實
    相符者，得為證據，刑事訴訟法第156 第1 項定有明文。亦
    即被告之自白係出於自由意思，且與事實相符者，即有證據
    能力。本件被告之自白係出於自由意志，自得採為本件判決
    之基礎。綜合上揭各證據資料研析，足認被告自白核與事實
    相符，應堪信採。事證明確，被告犯行洵堪認定。
二、按槍砲彈藥刀械管制條例第8 條第4 項所規定之寄藏改造手
    槍罪，須所持有之改造手槍「可發射金屬或子彈」且「具有
    殺傷力」者，始足當之。本件被告甲○○為警所查獲扣案之
    改造手槍2 枝，經送鑑驗結果，依現狀，均不具殺傷力等情
    ，已如上述，公訴人雖認係因被告將槍枝自6 樓向外丟棄，
    致槍枝撞擊受損方不具殺傷力云云。惟證人張欽賢於警詢中
    供證：「交予被告之手槍，我有試射過，性能很好，可以擊
    發子彈沒有問題」云云（見偵查卷第150 頁），復於原審法
    院審理中證稱：「交給被告之槍枝我有試射過，都是對空鳴
    槍，打到什麼沒有看到」等語（見原審卷第126 頁背面、第
    127 頁）。足認依證人張欽賢之證言，僅能證明扣案之改造
    手槍於寄藏予被告之時，能擊發子彈，但並不能證明「具有
    殺傷力」，即難僅憑臆測即遽認被告受託寄藏當時，扣案之
    改造手槍係槍砲彈藥刀械管制條例第8 條第4 項所規定之「
    可發射金屬或子彈」且「具有殺傷力」之改造手槍，自難以
    該罪相繩。惟因該扣案之改造手槍，含有屬內政部公告槍砲
    彈藥「其他各式槍砲」類主要零組件之「土造金屬槍管」、
    「土造金屬滑套」，即構成同條例第13條第4 項之罪，且因
    起訴之基本事實同一，法院自得逕予變更法條。核被告所為
    ，係犯槍砲彈藥刀械管制條例第13條第4 項寄藏槍砲主要零
    組件、第12條第4 項之寄藏子彈罪。被告以一寄藏行為，同
    時觸犯上開二罪名，為想像競合犯，應依刑法第55條規定從
    一重之槍砲彈藥刀械管制條例第13條第4 項之寄藏槍砲主要
    零組件罪處斷（修正後刑法第55條但書係科刑之限制，為法
    理之明文化，非屬法律之變更，毋庸為新舊法之比較，最高
    法院95年第8 次刑事庭會議決議參見）。又被告曾因違反槍
    砲彈藥刀械管制條例案件及恐嚇罪，經臺灣屏東地方法院及
    臺灣高雄地方法院分別判處有期徒刑5 月，併科新台幣5 萬
    元及有期徒刑6 月確定，並於民國94年2 月1 日易科罰金及
    繳清罰金執行完畢，有臺灣高等法院被告前案紀錄表附卷可
    憑。其於有期徒行執行完畢後，5 年以內故意再犯本件有期
    徒刑以上之罪，為累犯，應依法加重其刑。按行為後法律有
    變更者，適用行為時之法律，但行為後之法律有利於行為人
    者，適用最有利於行為人之法律，刑法第2 條第1 項定有明
    文。本件被告行為後，刑法部分條文於94 年2月2 日經總統
    以華總一義字第09400014901 號令修正公布，並於95年7 月
    1 日施行，原刑法第47條規定：「受有期徒刑之執行完畢，
    或受無期徒刑或有期徒刑一部之執行而赦免後，5 年以內再
    犯有期徒刑以上之罪者，為累犯，加重本刑至二分之一」。
    而修正後刑法第47條第1 項規定：「受徒刑之執行完畢，或
    一部之執行而赦免後，5 年以內『故意』再犯有期徒刑以上
    之罪者，為累犯，加重本刑至二分之一」。僅修正法律用語
    ，新舊法處罰輕重相同，犯罪構成要件亦無寬嚴之別，自無
    新舊法比較之問題，當然應適用現行有效之新法（最高法院
    95年度台上字第5589、5599、5669、6159 號 判決參照）。
    即應依刑法第47條第1 項累犯之規定加重其刑。被告行為時
    之罰金易服勞役折算標準，依刑法第42條第2項 前段規定：
    「易服勞役以1 元以上3 元以下折算1 日。」及修正前罰金
    罰鍰提高標準條例第2 條前段規定，就其原定數額提高為10
    0 倍折算1 日，則本件被告行為時之易服勞役折算標準，應
    以銀元3 百元即新台幣9 百元折算1 日；惟95年7 月1 日修
    正公布施行之刑法第42條第3 項前段規定：「易服勞役以新
    台幣1 仟元、2 仟元或3 仟元折算1 日」。比較修正前後之
    易服勞役折算標準，以修正後之規定，較有利於被告。
三、原審依槍砲彈藥刀械管制條例第13條第4 項、第12條第4 項
    ，刑法第11條前段、第2 條第1 項但書、第55條、第47條第
    1 項（修正後）、第42條第3 項前段（修正後）、第38條第
    1 項第1 款，並審酌被告前已有違反槍砲彈藥刀械管制條例
    案件之前科，理應更當謹慎，竟仍受託寄藏槍枝主要零組件
    及具殺傷力之子彈，對社會治安產生危害，本應從重量刑，
    惟念其坦認犯行，態度良好，及所生危害程度尚非重大等一
    切情狀，量處有期徒刑1 年4 月，併科罰金新臺幣6 萬元，
    及依刑法第42 條 第3 項前段規定，諭知罰金如易服勞役以
    新臺幣1 千元折算1 日之折算標準。另扣案之改造玩具手槍
    1 枝（槍枝管制編號0000000000）所含之「其他各式槍砲」
    類主要零組件「土造金屬槍管」、「土造金屬滑套」；改造
    玩具手槍1 枝（槍枝管制編號00000000 00 號）含有之主要
    零組件「土造金屬槍管」、土造子彈3 顆及口徑9mm 制式子
    彈2 顆，均屬違禁物，爰依刑法第38條第1 項第1 款規定宣
    告沒收。至鑑驗試射之土造子彈2 顆，已失其子彈之效用，
    而非違禁物，爰不予宣告沒收。認事用法尚無不合，量刑亦
    稱妥適，被告上訴意旨並不否認犯罪，空言指摘原判決量刑
    過重不當，並無可取，為無理由，應予駁回。檢察官上訴意
    旨仍執陳詞，主張應成立槍砲彈藥刀械管制條例第8 條第4
    項之罪，並無可取（理由同前），亦應予駁回。
據上論斷，應依刑事訴訟法第368條，判決如主文。
本案經檢察官邱榮藏到庭執行職務。
中　　華　　民　　國　　96　　年　　3 　　月　　6　　日
                  刑事第二庭  審判長法  官  林正雄
                                    法  官  黃壽燕
                                    法  官  陳啟造
以上正本證明與原本無異。
如不服本判決應於收受本判決後10日內向本院提出上訴書狀，其
未敘述上訴理由者，並得於提起上訴後10日內向本院補提理由書
狀（均須按他造當事人之人數附繕本）「切勿逕送上級法院」。
中　　華　　民　　國　　96　　年　　3 　　月　　6 　　日
                                    書記官  彭筱瑗
附錄本判決論罪科刑法條：
槍砲彈藥刀械管制條例第12條第4 項
未經許可，持有、寄藏或意圖販賣而陳列子彈者，處 5 年以下有
期徒刑，併科新台幣 300 萬元以下罰金。
槍砲彈藥刀械管制條例第13條第4 項
未經許可，持有、寄藏或意圖販賣而陳列第1 項所列零件者，處
6 月以上5 年以下有期徒刑，併科新台幣300 萬元以下罰金。
